【裁判字號】    95,訴,223
【裁判日期】    950726
【裁判案由】    營業稅
【裁判全文】
臺中高等行政法院判決
                                九十五年度訴字第二二三號
                              .
原      告  家宏砂石行
代  表  人  甲○○
訴訟代理人  林建宏  律師
被      告  財政部臺灣省中區國稅局
代  表  人  乙○○
訴訟代理人  己○○
上列當事人間因營業稅事件，原告不服財政部中華民國九十五年
二月廿四日台財訴字第○九四○○六五九三九○號訴願決定，提
起行政訴訟。本院判決如下︰
    主  文
原告之訴駁回。
訴訟費用由原告負擔。
    事  實
甲、事實概要：緣原告於民國九十三年三月至四月間進貨，涉嫌
    未依規定取得合法憑證，以非實際交易對象之長鎰工程有限
    公司所開立字軌號碼ＹＵ00000000號等統一發票九
    紙，銷售額共計新台幣（下同）七、一九九、○○○元（不
    含稅），於申報當期銷售額、應納或溢付營業稅額時，作為
    進項憑證，申報扣抵銷項稅額，虛報進項稅額三五九、九五
    ○元。經財政部台灣省南區國稅局所屬安南稽徵所查獲，移
    由被告所屬雲林縣分局核定補徵原告營業稅三五九、九五○
    元，並經被告按其取得進項憑證總額處以百分之五之罰鍰三
    五九、九五○元。原告不服，申經復查未獲變更，提起訴願
    遞遭駁回，遂提起本件行政訴訟。
乙、兩造聲明：
一、原告聲明求為判決：復查決定及訴願決定均撤銷。
二、被告聲明求為判決：原告之訴駁回。
丙、兩造之陳述：
壹、原告起訴意旨略以：
一、按「取得虛設行號發票作為進項憑證，稽徵機關須先查明該
    發票是否曾申報繳納營業稅，不得逕對廠商補徵營業稅。」
    、「訂約對象、付款對象及開立發票者相同，不宜以其交易
    對象有虛設行號前科而認定為取得非交易對象之發票。」最
    高行政法院八十六年度判字第三三九號判決及行政院台八十
    六訴字第二○九○七號再訴願決定已闡述甚明。本件原告於
    九十三年三、四月間向長鎰工程有限公司（下稱長鎰公司）
    購進砂石，除簽有買賣合約，並按交貨進度付款。又上開價
    金之支付係於簽約之初，提供二紙由訴外人陳再服簽發之票
    號ＴＡＨ0000000、ＴＡＨ0000000，票面金
    額分別為四百萬元、三百五十萬元之客票，作為價金之保證
    票。俟同年四月十二日支付長鎰公司現金三百五十萬元而取
    回票號ＴＡＨ0000000之客票，原告其後陸續付款，
    至同年六月廿八日方付清尾款而取回票號ＴＡＨ00000
    00之客票。原告前揭付款概以原告所有華南銀行斗六分行
    、台灣企銀斗六分行及原告負責人配偶許秀妁所有台灣銀行
    斗六分行帳戶提領現款支付（付款明細：九十三年二月份連
    同定金預付八十七萬元，同年三月份至六月份分別計付二、
    ○二五、○○○元，二、四一五、○○○元，一、三五九、
    ○○○元，八九○、○○○元，總計七、五五九、○○○元
    ），此有卷附支票二紙及存摺影本可稽。是原告確已支付價
    金予長鎰公司，則原告所取具者，當屬實際交易對象所開立
    之發票。
二、次按「稽徵機關查核營業人取得涉嫌虛設行號涉案期間開立
    之統一發票申報扣抵銷項稅額案件，仍應就交易雙方之進、
    銷貨情形覈實查核，不得逕按本部八十三年七月九日台財稅
    字第八三一六○一三七一號函辦理，如無法查明營業人確無
    向其進貨，應免予補稅處罰。」財政部九十五年五月廿三日
    台財稅字第○九五○四五三五五○○號函亦有明釋。本件被
    告既已查證認定「有進貨事實，實際交易對象係丙○○君（
    即長鎰公司業務員），並已支付進項稅額予雷君，且前揭統
    一發票長鎰公司已於本年五月十七日申報同年三、四月銷售
    額與稅額申報書及繳納申報之應納稅額一二、五三九元。」
    等節，且依被告原處分卷第九十頁所附資料及其所屬雲林縣
    分局九十四年八月四日中區國稅雲縣三字第○九四○○一二
    六一五號函所示，被告已核定本件案由為「有進貨事實取得
    非交易或虛設行號之發票」，而長鎰公司亦已依規定按期申
    報進、銷項資料，並按應納稅額繳納。故縱使鈞院認原告果
    取得非交易對象發票，則依前揭函令，被告所為補稅處分，
    當屬違誤。
三、又依司法院大法官會議釋字第二七五號及第五○三號解釋意
    旨，人民因違反法律上義務而應受之行政罰，應以故意或過
    失為其責任條件。行為人有無過失，應憑證據認定之，就若
    干應受行政罰之行為並推定其有過失，如行為人主張無過失
    者，應由其負舉證（反證）責任。又稅捐稽徵機關對於納稅
    義務人處以行為罰，有推定過失制度之適用。按丙○○與長
    鎰公司代表人戊○○為親屬關係，於交易當時原告已詳細核
    對丙○○所提供之營利事業登記證影本、四○一表及名片等
    資料，實無從得知日後長鎰公司為一涉嫌虛設行號及所取具
    之進項憑證有違反營業稅法及稅捐稽徵法相關規定之情事。
    是原告既不知情又無過失，當無違反不作為之義務。
貳、被告答辯意旨略以：
一、補徵營業稅部分：
  (一)原告九十三年三月至四月間進貨取得非實際交易對象長鎰公
    司所開立之統一發票銷售額七、一九九、○○○元，充作進
    項憑證申報扣抵銷項稅額等情，有財政部臺灣省南區國稅局
    安南稽徵所（下稱安南稽徵所）九十三年十二月廿三日刑事
    案件移送書、合約書及談話筆錄等影本可稽。且據安南稽徵
    所刑事案件移送書所載涉案事實，長鎰公司明知無實際買賣
    行為，卻取得不實統一發票，虛報進項稅額及開立不實統一
    發票，供他人扣抵銷項稅額，以幫助他人逃漏稅捐，業經移
    送台灣台南地方法院檢察署偵辦在案。又長鎰公司營業項目
    為其他景觀工程、管道工程及未分類其他營造等，惟其九十
    三年進貨對象係旭雅企業有限公司（營業項目成衣批發）、
    崴辰實業有限公司（營業項目其他家庭日常用品零售）及宗
    潔有限公司（營業項目小五金批發）等三家營業項目迴異之
    虛設行號，且旭雅企業有限公司於九十三年三月廿三日始設
    立，卻開立九十三年三月十五日品名「土方滾壓工程」之統
    一發票予長鎰公司作為進貨憑證。安南稽徵所為此已就長鎰
    公司、旭雅企業有限公司、崴辰實業有限公司及宗潔有限公
    司九十三年並無實際進、銷貨買賣行為，卻取得不實之統一
    發票，虛報進項稅額及開立不實統一發票，供他人扣抵銷項
    稅額，以幫助他人逃漏稅捐等涉案事實，另移送臺灣臺南地
    方法院檢察署偵辦。是長鎰公司本身既無進銷貨之事實，原
    告自亦無向其進貨並支付進項稅額，且原告已自承實際交易
    對象係丙○○，並已支付貨款及進項稅額予丙○○，而長鎰
    公司於九十三年五月十七日申報同年三、四月銷售額與稅額
    申報書及繳納申報之應納稅額又為一二、五三九元。則原告
    未依規定取得實際交易對象丙○○開立之進項憑證，而取具
    長鎰公司開立之不實統一發票作為進項憑證，申報扣抵銷項
    稅額，即有不合。
  (二)次依原告與長鎰公司於九十三年三月二日簽定材料訂購書所
    載，雙方交易採現金付款方式，核與原告九十四年五月十七
    日出具之說明書敘稱自九十三年二月六日起（簽約日之前）
    即提領現金預先支付長鎰公司不符。且原告提示之存摺等付
    款資料其提款日期、金額與長鎰公司開立之統一發票及請款
    明細表亦無法勾稽查核。又履約保證支票二紙，發票人亦非
    原告，原告主張長鎰公司係其實際交易對象，並按交貨進度
    付款，且已詳細核對丙○○所提示之長鎰公司營利事業登記
    證等資料云云，顯與事實不符。再依原告配偶許秀妁九十三
    年十二月卅日談話紀錄敘稱，其實際交易對象係丙○○。又
    原告雖訴稱丙○○與長鎰公司代表人戊○○為親屬關係，且
    係該公司業務人員等語，惟經被告調閱九十三年度丙○○所
    得資料及長鎰公司給付清單，均查無丙○○任職長鎰公司相
    關證明資料。是原告前揭主張，並不足採。則本件被告依加
    值型及非加值型營業稅法第十九條第一項第一款、第三十三
    條第一款規定，及財政部八十三年七月九日台財稅第000
    000000號及八十四年三月廿四日台財稅第八四一六一
    四○三八號函釋意旨，補徵原告營業稅額三五九、九五○元
    ，並無違誤。
二、罰鍰部分：本件原告違章事證明確已如前述，則被告依稅捐
    稽徵法第四十四條規定，按查明認定總額七、一九九、○○
    ○元處以百分之五罰鍰三五九、九五○元並無違誤。原告持
    與本稅部分相同事由爭訟，應不足採。
    理  由
一、按「營業人當期銷項稅額，扣減進項稅額後之餘額，為當期
    應納或溢付營業稅額。」、「營業人左列進項稅額，不得扣
    抵銷項稅額：一購進之貨物或勞務未依規定取得並保存第三
    十三條所列之憑證者。」、「營業人以進項稅額扣抵銷項稅
    額者，應具有載明其名稱、地址及統一編號之左列憑證：一
    購買貨物或勞務時，所取得載有營業稅額之統一發票。」分
    別為加值型及非加值型營業稅法（下稱營業稅法）第十五條
    第一項、第十九條第一項第一款及第三十三條第一款所明定
    。又「說明二：為符合司法院大法官會議釋字第三三七號解
    釋意旨，對於營業人取得非實際交易對象所開立之統一發票
    作為進項憑證申報扣抵銷項稅額之案件，應視情節，分別依
    左列原則處理：(一)取得虛設行號發票申報扣抵之案件：．．
    ．2.有進貨事實者：（１）進貨部分，因未取得實際銷貨人
    出具之憑證，應依稅捐稽徵法第四十四條規定處以行為罰。
    （２）因虛設行號係專以出售統一發票牟取不法利益為業，
    並無銷貨事實，故取得虛設行號發票之營業人，自亦無向該
    虛設行號進貨並支付進項稅額之事實，除該營業人能證明確
    有支付進項稅額予實際銷貨之營業人，並經稽徵機關查明該
    稅額已依法報繳者，應依營業稅法第十九條第一項第一款規
    定，就其取得不得扣抵憑證扣抵銷項稅額部分，追補稅款，
    不再處漏稅罰外，其虛報進項稅額，已構成逃漏稅，應依營
    業稅法第五十一條第五款規定補稅並處罰。」、「主旨：關
    於營業人有進貨事實而取得虛設行號開立之發票申報扣抵銷
    項稅額案件，如該營業人能證明確有支付進項稅額予實際銷
    貨人，且經查明開立發票之虛設行號已依規定按期申報進、
    銷項資料，並按其申報之應納稅額繳納者，可依本部八十三
    年七月九日台財稅第八三一六○一三七一號函說明二(一)2.之
    規定辦理。」財政部八十三年七月九日台財稅第00000
    0000號及八十四年三月廿四日台財稅第八四一六一四○
    三八號函亦有明釋。該等函釋乃財政部基於中央財稅主管機
    關之職權，就營業稅法第十九條之規定所為之解釋性行政規
    則，觀其內容與相關規定之規範意旨相符，本院自得援用，
    合先敘明。
二、次按「營利事業依法規定應給與他人憑證而未給與，應自他
    人取得憑證而未取得，或應保存憑證而未保存者，應就其未
    給與憑證、未取得憑證或未保存憑證，經查明認定之總額，
    處百分之五罰鍰。」稅捐稽徵法第四十四條亦有明文。
三、本件原告於九十三年三月至四月間進貨，涉嫌未依規定取得
    合法憑證，以非實際交易對象之長鎰公司所開立字軌號碼Ｙ
    Ｕ00000000號等統一發票九紙，銷售額共計七、一
    九九、○○○元（不含稅），於申報當期銷售額、應納或溢
    付營業稅額時，作為進項憑證，申報扣抵銷項稅額，虛報進
    項稅額三五九、九五○元。經被告所屬雲林縣分局核定補徵
    原告營業稅三五九、九五○元，並經被告按取得進項憑證總
    額處以百分之五之罰鍰三五九、九五○元。原告不服，循序
    提起行政訴訟。
四、原告訴稱：(一)本件原告於九十三年三、四月間向長鎰公司購
    進砂石，簽有買賣合約，原告並以華南銀行斗六分行、台灣
    企銀斗六分行及原告負責人配偶許秀妁所有台灣銀行斗六分
    行帳戶提領現款支付，是原告確已支付價金予長鎰公司，則
    原告所取具者，當屬實際交易對象所開立之發票。(二)被告已
    核定本件案由為「有進貨事實取得非交易或虛設行號之發票
    」，而長鎰公司亦已依規定按期申報進、銷項資料，並按應
    納稅額繳納。故縱使鈞院認原告果取得非交易對象發票，則
    依財政部九十五年五月廿三日台財稅字第○九五○四五三五
    五○○號函釋，應免補稅處罰，被告所為補稅處分，當屬違
    誤。(三)丙○○與長鎰公司代表人戊○○為親屬關係，於交易
    當時原告已詳細核對丙○○所提供之營利事業登記證影本、
    四○一表及名片等資料，實無從得知日後長鎰公司為一涉嫌
    虛設行號及所取具之進項憑證有違反營業稅法及稅捐稽徵法
    相關規定之情事，依司法院大法官會議釋字第二七五號及第
    五○三號解釋之意旨，原告既不知情又無過失，當無違反不
    作為之義務。
五、經查，原告九十三年三月至四月間進貨取得長鎰公司所開立
    之統一發票九紙銷售額共計七、一九九、○○○元（不含稅
    ），充作進項憑證申報扣抵銷項稅額，有該等發票及申報書
    在卷可佐（原處分卷一二、一五、一八、廿一、廿五、廿八
    、三二、三六、四○及八五頁），此並為原告所不爭。原告
    雖主張其確向長鎰公司購進砂石，簽有買賣合約及支付價金
    予長鎰公司等情，惟原告所提出之其與長鎰公司於九十三年
    三月二日簽定材料訂購書（同卷一○七頁），交易金額高達
    約七百五十萬元，而均以現金支付，原告所稱其提供長鎰公
    司履約保證支票二紙（同卷七至八○頁），發票人並非原告
    ，原告既有使用支票習慣，對於上述高額貨款，捨有安全、
    方便及有憑證之支票或轉帳等方式不為，反而以現金支付，
    又交貨日期為九十三年三月二日起至同年五月止，並未明確
    約定每次交貨數量及日期，亦未有遲延交貨或付款時，雙方
    應如何處理，均違交易常情。另雙方之交易既採現金付款方
    式，原告起訴狀稱按交貨進度付款（本院卷七頁），何以原
    告九十四年五月十七日出具之說明書（原處分卷八一頁）稱
    其自九十三年二月六日起即提領現金預先支付長鎰公司，付
    款反在九十三年三月二日簽約日之前，又原告之付款明細更
    有提前至同年一月十二日（同卷五四頁），未簽約而先付款
    數次，亦違事理，且前後說詞不一。至原告提出之存摺等付
    款資料（同卷四三至五四頁），其提領現金日期、金額與長
    鎰公司開立之統一發票及請款明細表並不一致，如九十三年
    三月七日之第一紙發票金額為八五九、四二五元（含稅），
    原告於自同年三月二日簽約日至三月五日止僅提款四十四萬
    五千元，如自該付款統計表最早提領現金日同年一月十二日
    起至三月五日止，又高達一百餘萬元；第二紙同月十一日發
    票金額為八五三、一二五元（含稅），距同月七日第一紙發
    票期間，原告僅於三月八日及十日各提領五十萬元及十二萬
    元，金額與發票數額亦未相符；再者，付款統計表總金額為
    七百五十六萬元，亦與系爭九紙發票總金額七、五五八、九
    五○元不合，此部分均無法勾稽查核。另原告所購買砂石各
    次送貨數量，雖有車牌及米數等記載，惟是否為長溢公司之
    出貨，原告並無法提出該公司之出貨單、過磅或其他計量砂
    石資料及貨款簽收（依材料訂購契約書，約定有長鎰公司之
    領款印鑑）之憑證，均難採信其有向該公司進貨之事實。
六、次查，原告稱系爭交易，係其與丙○○接洽，丙○○係長鎰
    公司代表人戊○○之親屬，交易當時詳細核對丙○○所提供
    之營利事業登記證影本、四○一表及名片等資料，實無從得
    知日後長鎰公司涉嫌虛設行號及所取得之發票有違反規定乙
    節。惟原告承稱本件其係第一次與丙○○交易，交易金額又
    高達約七百五十萬元，衡情應對丙○○之信用及是否代理長
    鎰公司，施以相當注意，以求交易安全，上述原告與長鎰公
    司簽定之材料訂購書，並無丙○○之代理簽章，亦無長鎰公
    司委託丙○○與原告交易之文件，又九十三年度丙○○所得
    資料及長鎰公司給付清單，均無丙○○任職長鎰公司之記載
    （同卷一六五至一六六頁），原告稱本件係現金交易，亦無
    法提出丙○○代理長鎰公司之貨款簽收單，是縱使丙○○與
    長鎰公司代表人戊○○有親屬關係，與其有無代理長鎰公司
    交易之權限，係屬二事，原告上開主張丙○○係代理長鎰公
    司與其交易，亦無可採。至證人丁○○雖到庭證述其於九十
    三年間任職嘉輝砂石行會計，在該砂石行曾目睹稱作阿平之
    男子偕長鎰公司負責人，與原告此方稱謂為會長娘之人簽約
    等語（本院卷五○頁），惟證人並不知契約內容、會長娘之
    姓名及雙方有無進貨事實。再依原告公司負責人配偶許秀妁
    九十三年十二月卅日於被告雲林分局之談話紀錄，其稱原告
    與長鎰公司交易，係由其與丙○○接觸（原處分卷五六頁）
    ，並未言及長鎰公司之負責人，與上開丁○○之證言，亦有
    出入，是其證言亦不得為原告有利之論據。
七、依上，本件原告實際交易對象係丙○○，而非長鎰公司，縱
    使原告並已支付貨款及進項稅額予丙○○，惟原告未依規定
    取得實際交易對象丙○○開立之進項憑證，而以取具非實際
    交易對象之長鎰公司開立之統一發票作為進項憑證，並申報
    扣抵銷項稅額，被告依營業稅法第十九條第一項第一款規定
    ，就其取得不得扣抵憑證扣抵銷項稅額部分，追補稅款；另
    依上開事證及說明，原告對於其與丙○○為本件之交易，而
    取得長鎰公司之發票作為進項憑證之事實，甚為明確，原告
    並無法證明其無過失，依大法官會議釋字第二七五號解釋意
    旨，被告依稅捐稽徵法第四十四條規定予以處罰，均屬有據
    ；又本件被告僅對原告以未取得合法憑證處以行為罰，並未
    另處以漏稅罰，自無大法官會議釋字第五○三號解釋意旨有
    關一事不二罰之問題。至原告所引財政部九十五年五月廿三
    日台財稅字第○九五○四五三五五○○號函釋，係指稽徵機
    關查核營業人取得涉嫌虛設行號涉案期間開立之統一發票申
    報扣抵銷項稅額案件，就交易雙方之進、銷貨情形查核，如
    無法查明營業人確無向其進貨，應免予補稅處罰，核與本件
    被告可資查明原告並無長鎰公司進貨並支付貨款之事實，二
    者情形，並不相同，原告不得比附援引。另原告既未向長鎰
    公司進貨，是長鎰公司於九十三年五月十七日申報同年三、
    四月銷售額與稅額，申報應納稅額為一二、五三九元（同卷
    八頁），此與原告持系爭發票申報進項稅額無涉，亦不影響
    本件被告對原告補稅及罰鍰之處分。
八、綜上所陳，被告以原告於九十三年三月至四月間有進貨之事
    實，取得非實際交易對象之長鎰公司所開立系爭發票九紙，
    共計七、一九九、○○○元（不含稅），並於申報當期銷售
    額、應納或溢付營業稅額時，作為進項憑證，申報扣抵銷項
    稅額，虛報進項稅額三五九、九五○元（原告當期留抵稅款
    為○元，同卷六四頁申報書查詢作業表），予以補徵原告營
    業稅三五九、九五○元，並經被告按取得進項憑證總額處以
    百分之五之罰鍰三五九、九五○元，依上開規定及說明，並
    無違誤，訴願決定予以維持，亦無不合，原告請求撤銷復查
    決定及訴願決定，為無理由，應予駁回。至原告請求傳訊證
    人戊○○及丙○○二人到庭證明其實際交易對象係長鎰公司
    ，因該二名證人依原告陳報地址均無法送達通知，又縱使彼
    等二人到庭證述如原告所稱，惟原告主張丙○○係代理長鎰
    公司與其交易，原告又無法提出其與長鎰公司有關進貨及支
    付貨款等證明，有如前述，此亦難為原告有利之證明，核無
    再傳訊之必要，均併予敘明。
據上論結，本件原告之訴為無理由，依行政訴訟法第一百九十五
條第一項後段、第九十八條第三項前段，判決如主文。
中    華    民    國     95    年    7    月    26    日
                第三庭審判長法  官  沈  應  南
                            法  官  林  秋  華
                            法  官  許  武  峰
以上正本證明與原本無異。
如不服本判決，應於判決送達後20日內向本院提出上訴書狀，其
未表明上訴理由者，應於提起上訴後20日內向本院提出上訴理由
書（須依對造人數附具繕本）；如於本判決宣示或公告後送達前
提起上訴者，應於判決送達後20日內補提上訴理由書（須附繕本
）。未表明上訴理由者，逕以裁定駁回。
提起上訴應預繳送達用雙掛號郵票390元（34元及5元郵票各10份
)。
中    華    民    國     95    年    7    月    31    日
                            書記官  陳  鼎  鈞


司法院資訊處製作；財團法人民間司法改革基金會備份。
